臺灣高雄地方法院民事裁定
111年度消債職聲免字第25號
聲　請　人　謝彤欣（原名：謝蕙霙）
　　　　　　　　　　00000000000000000000000000000000000
00000000000000000000000000000000000000000000000000000000
00000000000000000000000000000000000000000000000000
代　理　人　陳建宏律師
相對人即債　國泰世華商業銀行股份有限公司
權人　　　　　　　　000000000000000000000000000000000000
法定代理人　郭明鑑　00000000
代　理　人　蔡政宏　000000000000000000000000000000000000
相對人即債　聯邦商業銀行股份有限公司
權人　　　　　　　　000000000000000000000000000000000000
0000000000000000000000000000000000000000000000000000000
法定代理人　林鴻聯　00000000
代　理　人　陳麗智　00000000000000000000000000000000000
相對人即債　台新國際商業銀行股份有限公司
權人　　　　　　　　00000000000000000000000000000000000
0000000000000000000000000000000000000000000000000000000
法定代理人　尚瑞強　00000000
　　　　　　　　　　000000000000000000000000
　　　　　　　　　　000000000000000000000000000000000000
相對人即債　花旗(台灣)商業銀行股份有限公司
權人　　　　　　　　000000000000000000000000000000000000
0000000000000000000000000000000000000000000000000000000
法定代理人　莫兆鴻　00000000
代　理　人　陳正欽　00000000000000000000000000000000000
　　　　　　　　　　000000000000000000000000
　　　　　　　　　　00000000
相對人即債　遠東國際商業銀行股份有限公司
權人　　　　　　　　00000000000000000000000000000000000
00000000000000000000000000000000000000000000000000000000
法定代理人　周添財　00000000
　　　　　　　　　　000000000000000000000000
　　　　　　　　　　00000000000000000000000000000000
相對人即債　滙誠第一資產管理股份有限公司
權人　　　　　　　　000000000000000000000000000000000000
法定代理人　莊仲沼　00000000
　　　　　　　　　　000000000000000000000000
　　　　　　　　　　00000000
相對人即債　萬榮行銷股份有限公司
權人　　　　　　　　00000000000000000000000000000000000
法定代理人　呂豫文　00000000
　　　　　　　　　　000000000000000000000000
　　　　　　　　　　00000000000000000000000000000000000
相對人即債　滙誠第二資產管理股份有限公司
權人　　　　　　　　000000000000000000000000000000000000
法定代理人　莊仲沼　00000000
　　　　　　　　　　000000000000000000000000
　　　　　　　　　　000000000000000000000000000000000000
相對人即債　新加坡商艾星國際有限公司台灣分公司
權人　　　　　　　　00000000000000000000000000000000000
法定代理人　曾慧雯　00000000
　　　　　　　　　　000000000000000000000000
　　　　　　　　　　000000000000000000000000000000000000
上列聲請人即債務人因消費者債務清理事件聲請免責，本院裁定
如下：
    主  文
聲請人即債務人謝彤欣（原名：謝蕙霙）不予免責。
    理  由
一、本案基礎事實
　　查聲請人於民國109年2月17日聲請更生，經本院以109年度
    消債更字第103號裁定自109年8月4日開始更生程序，嗣因聲
    請人所提更生方案未經可決或認可，而於110年6月22日轉清
    算程序，經本院以110年度消債清字第143號裁定自110年8月
    27日開始清算程序，嗣因財產不敷清償相關債務及費用，本
    院乃於110年11月30日以110年度司執消債清字第149號裁定
    終結清算程序確定，而普通債權人未同意免責。
二、本件經本院裁定終結清算程序確定，依消費者債務清理條例
    第132條、第133條、第134條之規定，本院應就聲請人是否
    應予免責（即無前開條例第133條、第134條規定之要件）進
    行審理，茲說明如下：
　㈠消債條例第133條前段
　1.本院裁定開始清算程序後，聲請人之財產及所得
　　⑴聲請人的財產
　　　查聲請人名下無財產，亦未領取社會補助、津貼等情，有
      稅務電子閘門財產所得調件明細表、低收入戶/中低收入
      戶/中低老年人生活津貼管理/身障者生活補助/單親家庭
      子女生活教育補助表、勞動部勞工保險局函、勞動部勞動
      力發展署高屏澎東分署函、高雄市政府都市發展局函在卷
      可資認定（見院卷第10-14頁、第17-19頁、第52-53頁、
      第39頁、第42-43頁）。
　　⑵聲請人之所得
　　　查聲請人自承任職信實清潔公司，月薪新臺幣（下同）25
      200元，加班1天金額1200元，每月加班2、3天等語，並提
      出說明書為佐（見院卷第55頁），則依聲請人所述每月收
      入為28800元（計算式：25200+(1200×3)=28800），是以
      自110年8月27日開始清算程序起至111年4月13日本院調查
      期日止，以月為單位計算，聲請人所得總額為259200元（
      見院卷第64頁計算表）。
　2.本院裁定開始清算程序後，聲請人之支出
　　⑴依衛福部社會司公告110、111年度高雄市最低生活費為133
      41元、14419元，依消債條例第64條之2第1項、第2項之規
      定，聲請人、受扶養者之最低生活費用應以前開高雄市每
      月最低生活費用金額1.2倍計算即16009元、17303元做為
      計算基準數額。
　　⑵聲請人最低生活費
　　　查聲請人主張其租屋居住等情（見院卷第55頁）；參酌前
      開說明，聲請人之最低生活費即以前述金額為計算基準。
      則自110年8月27日開始清算程序起至111年4月13日本院調
      查期日止，以月為單位計算，聲請人支出最低生活費總額
      為149257元（見院卷第64頁計算表）。
　  ⑶扶養費部分
　　　查聲請人主張其母親扶養費，每月金額為484元等語（見
      院卷第54頁）；查聲請人之母謝黃美燕育有子女5名，其
      名下有土地，價值167470元，無其他財產，自105年1月起
      每月領取國民年金，108年7月起迄今，月領金額為1711元
      ；另每月領取中低老年生活津貼7759元（見院卷第52-53
      頁、第21-29頁）；參酌前開說明，是以計算受扶養者謝
      黃美燕之必要生活費時應扣除前開領取之款項後，再由扶
      養義務人共同負擔，是以聲請人每月應負擔之母親扶養費
      各為1308元、1567元，合計2875元，而聲請人主張每月負
      擔金額仍為484元，該金額顯低於前開金額，應可採認，
      是以自110年8月27日開始清算程序起至111年4月13日本院
      調查期日止，以月為單位計算，聲請人負擔母親扶養費總
      額為4356元（見院卷第64頁計算表）。
　3.本院裁定開始清算程序後，聲請人之所得餘額
　　依據上開證據，聲請人前開所得總額扣除個人最低生活費、
    母親扶養費各項總額後，尚有餘額105587元（見院卷第64頁
    計算表）。
　㈡消債條例第133條後段
　　聲請人於聲請清算前2年期間，可處分所得總額每月25490元
    ，扣除每月個人必要生活費15719元、母親扶養費484元後，
    尚有餘額9287元等情，為本院109年度消債更字第103號裁定
    認定在案，則聲請人於聲請清算前2年期間所得餘額為22288
    8元（計算式：9287×24=222888）；又普通債權人於清算程
    序中均未受償乙節，亦有110年度司執消債清字第149號裁定
    、債權表在卷可參（見院卷第2頁、司執消債清字卷第95-97
    頁）。可認聲請人於本院裁定開始清算程序後，其所得總額
    扣除個人最低生活費總額後仍有餘額，且普通債權人受分配
    總額（0元）低於聲請清算前2年期間之可處分所得餘額，應
    已符合消債條例第133條所規定不免責事由。
  ㈢消債條例第134條部分
　　查聲請人無出國紀錄，此有入出境查詢表在卷可參（見院卷
    第9頁）；本院復查無聲請人有消債條例第134條所列其他各
    款應不免責事由，且債權人亦未提出聲請人有何符合消債條
    例第134條各款所規定之事證供本院參酌，故應認聲請人並
    無消債條例第134條所定不免責事由之存在。
　㈣消債條例第138條
　　本件債權發生原因為信用卡費、現金卡費、小額信貸、電信
    費等情，有債權表在卷可佐（見司執消債清卷第95-97頁）
    ，堪認本件債權非屬消債條例第138條所定不受免責裁定影
    響之事由，併予敘明。
三、綜上所述，聲請人既有消債條例第133 條不應免責之事由，
    復未經普通債權人全體同意其免責，揆諸首揭規定，本件聲
    請人應不免責，爰裁定如主文。
四、另債務人因消債條例第133 條之情形，受不免責之裁定確定
    後，繼續清償達該條規定之數額，且各普通債權人受償額均
    達其應受分配額時，依消債條例第141 條之規定，債務人得
    再聲請法院裁定免責。又法院為不免責之裁定確定後，債務
    人繼續清償債務，而各普通債權人受償額均達其債權額之20
    % 以上者，依消債條例第142 條規定，可再行聲請法院裁定
    免責，附此敘明。
中　　華　　民　　國　 111　　年　　4 　　月　　28　　日
              　　民事庭　　法　官　賴寶合
上為正本係照原本作成
如不服本裁定，應於裁定送達後10日內，以書狀向本院提出抗告
，並繳納抗告費新臺幣1千元
中　　華　　民　　國　 111　　年　　4 　　月　　28　　日
  　                        書記官　胡美儀
附錄
一、債務人繼續清償得聲請法院裁定免責之規定：
　　消費者債務清理條例第141條
　　債務人因第 133 條之情形，受不免責之裁定確定後，繼續
　　清償達該條規定之數額，且各普通債權人受償額均達其應受
　　分配額時，得聲請法院裁定免責。　　
    消費者債務清理條例第142條
　　法院為不免責或撤銷免責之裁定確定後，債務人繼續清償債
　　務，而各普通債權人受償額均達其債權額之 20% 以上者，
　　法院得依債務人之聲請裁定免責。
二、債務人嗣後聲請裁定免責時，須繼續清償各普通債權之最低
    應受分配額。